【裁判字號】    95,訴,343
【裁判日期】    951110
【裁判案由】    偽造文書等
【裁判全文】
臺灣臺北地方法院刑事判決        九十五年度訴字第三四三號
公  訴  人  臺灣臺北地方法院檢察署檢察官
被      告  甲○○
上列被告因偽造文書等案件，經檢察官提起公訴（九十五年度偵
字第一五三四八號），被告於準備程序中就被訴事實為有罪之陳
述，經本院合議庭裁定由受命法官獨任逕以簡式審判程序審理，
判決如下：
    主  文
甲○○行使偽造私文書，足以生損害於他人，處有期徒刑柒月。
偽造之「丙○○」印章壹枚、偽造之「丙○○」印文捌枚及偽造
之「丙○○」署名壹枚均沒收。
    事  實
一、甲○○明知丙○○並未授權出售位於臺北縣永和市○○路六
    七八號六樓之房屋及永和市○○段00000000地號之
    土地（下稱系爭房地），竟意圖為自己不法之所有，基於詐
    欺取財及偽造私文書復持以行使之犯意，於民國九十三年四
    月間向乙○○誆稱其係某顧問公司經理，可介紹乙○○購買
    系爭房地及代辦過戶等相關事宜，致乙○○不疑有他而陷於
    錯誤，誤認甲○○受丙○○委託出售系爭房地，遂同意購買
    並接續於九十三年五月二十八日、六月二十三日、六月二十
    九日、七月九日、七月十九日分別以現金或金融卡轉帳方式
    交付甲○○斡旋金、訂金、簽約金、代書費、契稅等費用計
    新臺幣（下同）六十九萬八千七百零七元，甲○○並於九十
    三年六月二十九日，在臺北市○○路某刻印店利用不知情之
    成年男子偽刻丙○○之印章一枚，並於同日在臺北市中正區
    ○○○路一段五０號十三樓之十八，冒用丙○○名義，與乙○○簽訂土地房屋買賣契約書，約定總買賣價金為二百五十
    六萬元，九十三年七月十五日完成交屋程序，並於該買賣契
    約書上偽造丙○○之簽名一枚，及持上開偽造印章蓋用於其
    上而偽造丙○○印文八枚後，持該買賣契約書向乙○○行使
    ，用以表示丙○○出售系爭房地之意思表示，而足生損害於
    乙○○及丙○○。嗣因甲○○屢次藉詞拒不辦理交屋程序，
    經乙○○向地政機關查詢得知系爭房地已於九十三年六月二
    十八日因買賣過戶予第三人黃佳慧，始悉上情。
二、案經乙○○訴由臺灣臺北地方法院檢察署檢察官偵查起訴，
    於本院準備程序進行中，甲○○就被訴事實為有罪之陳述，
    經本院合議庭裁定由受命法官獨任逕以簡式審判程序審理。
    理  由
一、訊據被告甲○○對上開事實於偵審中均坦承不諱（見本院卷
    第四五頁背面、五八頁背面至六一頁、偵卷第五、六、八一
    、八七、八八頁），核與證人即告訴人乙○○指訴購買系爭
    房地之被害情節相符（見偵卷第八至十頁、四九、八六、八
    七頁、本院卷第十六頁），復據證人即系爭房地所有權人丙○○證述：系爭房地是委託誠美代書房屋仲介杜慧貞代為媒
    介售出，被告所交付予告訴人之土地買賣契約書上之署名及
    印文均為偽造，伊不曾委任被告出售房地等語詳實（見偵卷
    第十四、四九、八七頁），且與證人馮輝岳、杜慧貞證述情
    節一致（見偵卷第四九、五十頁），此外，復有被告簽立面
    額六十九萬元之本票、買賣契約書、土地及建物登記謄本、
    切結書、買方應納稅費項目、告訴人之合作金庫存摺明細表
    、委託書、誠美地政事務所不動產買賣契約書、土地所有權
    狀、建物所有權狀等在卷可稽（見偵卷第十三、十九至三十
    、五三、五八至六三頁背面），足以擔保被告前開任意性自
    白與事實相符，故本件事證明確，被告犯行洵堪認定。
二、查被告行為後，刑法業於九十四年二月二日修正公布，九十
    五年七月一日起施行。按行為後法律有變更者，適用行為時
    之法律，但行為後之法律有利於行為人者，適用最有利於行
    為人之法律，修正後刑法第二條第一項定有明文。此條規定
    係規範行為後法律變更所生新舊法律比較適用之準據法，本
    身尚無新舊法比較之問題，於新法施行後，應一律適用新法
    第二條第一項之規定，為「從舊從輕」之比較。而本次法律
    變更，比較時應就罪刑有關之共犯、未遂犯、想像競合犯、
    牽連犯、連續犯、結合犯，以及累犯加重、自首減輕暨其他
    法定加減原因（如身分加減）與加減例等一切情形，綜其全
    部罪刑之結果而為比較（最高法院九十五年五月二十三日九
    十五年度第八次刑庭會議決議參照）。經查：
（一）刑法第三百三十九條第一項關於詐欺取財罪之規定，法定
      刑為「五年以下有期徒刑、拘役或科或併科一千元以下罰
      金」，就罰金部分，依修正後刑法施行法第一條之一：「
      中華民國九十四年一月七日刑法修正施行後，刑法分則編
      所定罰金之貨幣單位為新臺幣。九十四年一月七日刑法修
      正時，刑法分則編未修正之條文定有罰金者，自九十四年
      一月七日刑法修正施行後，就其所定數額提高為三十倍。
      但七十二年六月二十六日至九十四年一月七日新增或修正
      之條文，就其所定數額提高為三倍」，及修正後刑法第三
      十三條第五款將罰金刑定為「新臺幣一千元以上，以百元
      計算之」等規定，則修正後刑法三百三十九條第一項詐欺
      取財罪所得科處之罰金刑最高為新臺幣三萬元，最低為新
      臺幣一千元，惟依被告行為時之刑罰法律，即罰金罰鍰提
      高標準條例第一條前段規定之提高倍數十倍及修正前刑法
      第三十三條第五款規定之罰金最低額一元計算，前開詐欺
      取財罪之罰金刑最高為銀元一萬元，最低為銀元一元，換
      算為新臺幣後，最高額雖與新法同為新臺幣三萬元，惟最
      低額僅新臺幣三元。比較修正前、後之刑罰法律，自以行
      為時即修正前之法律較有利於被告。
（二）九十五年七月一日修正施行前刑法第五十五條後段牽連犯
      之規定業經修正公布刪除，則被告之犯行，因行為後新法
      已刪除牽連犯之規定，此刪除雖非犯罪構成要件之變更，
      但顯已影響行為人刑罰之法律效果，自屬法律有變更。修
      正前刑法第五十五條牽連犯規定，為從一重罪處斷；而上
      開規定於修正刪除後，刑法就行為罪數，除接續犯、想像
      競合犯、結合犯等實質上或裁判上一罪，以一罪論處外，
      原則上採取一罪一罰及數罪併罰，故修正前之處罰結果，
      顯較修正刑法規定一罪一罰或數罪併罰對被告有利。
（三）綜合上述之比較，揆諸前揭最高法院決議及修正後刑法第
      二條第一項規定之「從舊、從輕」原則，自應適用九十五
      年七月一日修正前刑法相關規定。
三、按買賣契約書為私文書，而被告在買賣契約書上偽簽丙○○
    之署押，並偽造丙○○之印章持以蓋用於該契約書，而持向
    告訴人行使，係犯刑法第二百十六條、第二百十條之行使偽
    造私文書罪及修正前刑法第三百三十九條第一項之詐欺取財
    罪（起訴書所犯法條雖另列修正前刑法第二百十七條之偽造
    印章印文署押罪，惟業據蒞庭檢察官予以更正）。被告利用
    不知情之成年男子偽造丙○○之印章一枚，為間接正犯。被
    告佯稱出售系爭房地，而向告訴人接續詐得六十九萬八千七
    百零七元，為接續犯。被告偽造印章、印文及署押，係偽造
    私文書之階段行為，偽造私文書之低度行為，又為行使偽造
    私文書之高度行為所吸收，均不另論罪。又被告所犯行使偽
    造私文書罪與詐欺取財罪間有方法目的之牽連關係，應依修
    正前刑法第五十五條牽連犯之規定，應從一重之行使偽造私
    文書罪論處。爰審酌被告因一時失慮而為本件犯行，犯罪之
    目的、不法所得非微、犯後坦承犯行之態度及雖因經濟能力
    無法與告訴人達成和解，然有分期償還之和解意願並已先行
    償還九萬元予告訴人等一切情狀，量處如主文所示之刑。
四、末查，偽造「丙○○」之印章一枚雖未據扣案，然現仍為被
    告所持有，業據被告供明筆錄在卷（見本院卷第五八頁背面
    ），另被告於買賣契約書上偽造丙○○之印文八枚、署名一
    枚，是該等偽造之印章、印文及署名，均應依刑法第二百十
    九條規定併予宣告沒收。
據上論斷，應依刑事訴訟法第二百七十三條之一第一項、第二百
九十九條第一項前段，刑法第二條第一項前段、第二百十六條、
第二百十條、修正前刑法第三百三十九條第一項、第五十五條、
刑法第二百十九條，罰金罰鍰提高標準條例第一條前段，判決如
主文。
本案經檢察官戴文亮到庭執行職務。
中    華    民    國   九十五    年    十一  月  十  日
                  刑事第十四庭法  官  劉煌基
以上正本證明與原本無異。
如不服本判決，應於判決送達後十日內向本院提出上訴狀（應抄
附繕本）。告訴人或被害人如對於本判決不服者，應具備理由請
求檢察官上訴，其上訴期間之計算係以檢察官收受判決正本之日
期為準。
                              書記官  陳豪達
中    華    民    國   九十五    年    十一  月  十  日
附錄論罪法條：
中華民國刑法第210條
（偽造變造私文書罪）
偽造、變造私文書，足以生損害於公眾或他人者，處5年以下有
期徒刑。
中華民國刑法第216條
（行使偽造變造或登載不實之文書罪）
行使第 210 條至第 215 條之文書者，依偽造、變造文書或登載
不實事項或使登載不實事項之規定處斷。
中華民國刑法第339條
（普通詐欺罪）
意圖為自己或第三人不法之所有，以詐術使人將本人或第三人之
物交付者，處5年以下有期徒刑、拘役或科或併科1千元以下罰金
。
以前項方法得財產上不法之利益或使第三人得之者，亦同。
前二項之未遂犯罰之。


司法院資訊處製作；財團法人民間司法改革基金會備份。
